最高法院刑事判決　　　　　　九十六年度台上字第四七七七號
上　訴　人　甲○○
　　　　　　乙○○
上列上訴人等因偽造文書案件，不服台灣高等法院台中分院中華
民國九十六年五月二十二日第二審更審判決（九十六年度上更(一)
字第一五一號，起訴案號：台灣彰化地方法院檢察署八十八年度
偵字第八五二二號，八十九年度偵字第一二八四號，九十年度偵
字第三五三七、三七七八、三七七九號），提起上訴，本院判決
如下：
    主  文
原判決撤銷，發回台灣高等法院台中分院。
    理  由
本件原判決撤銷第一審關於上訴人甲○○、乙○○部分之科刑判
決，改判仍依牽連犯從一重論處上訴人等共同行使偽造私文書，
足以生損害於他人罪刑，固非無見。
惟查：一、有罪判決書之事實一欄，為其適用法律之基礎，法院
應將依職權認定與論罪科刑有關之事實，翔實記載，然後於理由
內逐一說明其憑以認定之證據，並使事實認定與理由說明，互相
適合，方為合法。又刑法第二百十九條所定不問屬於犯人與否沒
收之者，以偽造之印章、印文或署押為限，盜用者不在其列（本
院四十八年台上字第一五三三號判例要旨參照）。原判決事實欄
記載其附表（下稱附表）二所示在林維仁所簽發支票背面蓋用「
丙○○」印文所為之背書，均係由與上訴人等具共犯關係之陳秀
娟（業經判刑確定），以丙○○前在上訴人等任職之松麟汽車股
份有限公司（下稱松麟公司）辦理汽車貸款所留下印章予以「盜
用」或「盜蓋」，另附表一所示在甲○○、羅蔡慧瓊所簽發支票
背面蓋用「丁○○」印文所為之背書，亦均係由與上訴人等具共
犯關係之陳秀娟，以丁○○前在松麟公司辦理汽車貸款所留下印
章所「盜用」或「盜蓋」（見原判決第二、三頁）；如果無訛，
上述盜用或盜蓋之印文，均非屬刑法第二百十九條所定之偽造之
印文，自不得依該規定宣告沒收。原判決理由卻謂附表一所示六
紙支票及附表二所示九紙支票背面之上述「丁○○」、「丙○○
」印文均屬偽造，而併依刑法第二百十九條之規定宣告沒收，與
事實欄之記載相齟齬，難謂無理由矛盾及適用法則不當之違誤。
又丙○○於偵查中供稱：「我想可能證件及印章被松麟公司盜用
」，另於檢察官訊問其辦理汽車貸款時所用印章與本件支票背書
印文是否相同一節，供稱：「不相同的，我自己的章是類似象牙
材質且較大是篆字體的」云云（見本案第八五二二號偵查卷第九
、一二七頁），上訴人等究竟係盜刻或盜用丙○○之印章，以偽
造丙○○之支票背書？攸關事實認定及法則適用之正確性，原審
未為查究釐清，併嫌調查職責未盡。二、「法院就被告本人之案
件調查共同被告時，該共同被告準用有關證人之規定。」刑事訴
訟法第二百八十七條之二定有明文，共同被告就被告本人涉案事
項部分，本質上仍屬被告本人以外之人，法院就被告本人之案件
調查共同被告時，自應依前揭規定，踐行人證之調查詰問程序，
不得逕以其共同被告不利於己之供述，採為他共同被告即被告本
人斷罪之依據。原判決引用共同被告乙○○於另案檢察官偵查中
作證時陳稱：其知悉松麟公司係以盜用或盜刻他人印章之不法方
式借錢週轉，「是由總裁被告蔡伯爵指示的，……有時則是透過
甲○○轉達的」，及第一審共同被告陳秀娟於偵查中證稱：「松
麟用票借款是我送件，印章、支票是乙○○保管」各等語，俱分
別採為認定甲○○、乙○○參與犯罪之依據，但未說明如何不依
前揭規定踐行人證之調查詰問程序，仍得採為論罪證據之依據及
理由，自嫌理由欠備。三、附表一編號三所示發票人甲○○簽發
支票一紙之面額為新台幣（下同）十八萬七千八百元，其餘編號
四至六所示發票人羅蔡慧瓊簽發支票三紙之面額各為二十二萬五
千元，此與卷附支票影本及合作金庫銀行彰化分行墊付國內票款
動用申請書、第一商業銀行彰化分行票據明細表所載相符（見原
判決第十頁，第一審卷(一)第八三、八五、九０、三三０、三三五
頁）；原判決事實欄第二項之(二)卻載稱上訴人等「以同一方法以
丁○○為支票之背書人，盜蓋丁○○上開印章於附表一編號三至
六所示之支票背面背書，並持該等支票分別向合作金庫銀行彰化
分行（附表一編號三部份）、第一商業銀行彰化分行（附表一編
號四至六）貸款，致合作金庫銀行彰化分行或第一商業銀行彰化
分行誤認為有真正之背書，因而陷於錯誤，而貸款每張支票各二
十一萬零五百元給松麟公司」云云，其所認定票貸金額與其附表
及上述卷內資料俱不相符，併有可議。以上或為上訴意旨所指摘
，或為本院得依職權調查之事項，應認原判決仍有撤銷發回更審
之原因。
據上論結，應依刑事訴訟法第三百九十七條、第四百零一條，判
決如主文。
中　　華　　民　　國　九十六　年　　九　　月　　六　　日
                      最高法院刑事第六庭
                          審判長法官  呂　潮　澤
                                法官  孫　增　同
                                法官  吳　　　燦
                                法官  李　英　勇
                                法官  張　祺　祥
      本件正本證明與原本無異
                                      書  記  官
中　　華　　民　　國　九十六　年　　九　　月　　十　　日
                                                      ｚ
